臺灣桃園地方法院民事判決　　　　　　　99年度訴字第1888號
原　　　告　劉宇森原名：劉茂.
訴訟代理人　黃政雄律師
被　　　告　羅明禮
上列當事人間請求土地所有權移轉登記事件，本院於民國100 年
6 月30日言詞辯論終結，判決如下：
    主      文
被告應將其所有坐落於桃園縣龍潭鄉○○段35地號土地應有部分
四五五○○○分之八四○八五（相當於八百二十六點四五平方公
尺）之土地所有權移轉登記予原告。
訴訟費用由被告負擔。
原告假執行之聲請駁回。
    事實及理由
壹、程序方面：
一、按訴狀送達後，原告不得將原訴變更或追加他訴，但請求之
    基礎事實同一者，不在此限，民事訴訟法第255 條第1 項但
    書第2 款定有明文。次按不變更訴訟標的，而補充或更正事
    實上或法律上之陳述者，非為訴之變更或追加，民事訴訟法
    第256 條亦有明文。經查，本件原告起訴時，第1 項訴之聲
    明初為請求被告將其所有坐落桃園縣龍潭鄉○○○段144 之
    14地號、面積826.45平方公尺之土地所有權辦理分割後移轉
    登記予原告。嗣因上開土地地籍圖重測後變更為龍潭鄉○○
    段35地號土地（下稱系爭土地），總面積為4472.09 平方公
    尺，且為具體表明計算上開土地部分面積826.45平方公尺之
    分割應有部分比例，原告於民國100 年2 月11日具狀變更其
    第1 項訴之聲明為被告應將其所有系爭土地應有部分範圍（
    826.45/1135） 、面積826.45平方公尺之土地所有權辦理分
    割後（即原告取得之應有部分為831.57/4550） 並移轉登記
    予原告等語，後原告又於本院100 年5 月4 日更正其第1 項
    訴之聲明，被告應將其所有系爭土地應有部分範圍16817/22
    840 （相當於826.45平方公尺）之土地所有權移轉登記予原
    告（原告分得持分為82645/447209），復於本院100 年5 月
    26日言詞辯論期日時當庭更正此部分聲明為被告應將其所有
    坐落桃園縣龍潭鄉○○段35地號土地應有部分範圍84085/45
    5000（相當於826.45平方公尺）之土地所有權移轉登記與原
    告等語。核此部分訴之聲明之變更，有為請求之基礎事實同
    一者，又有部分僅為補充或更正事實上之陳述，非為訴之變
    更或追加者，揆諸上揭法律規定，均應予准許。
二、本件被告經合法通知，無正當理由，未於言詞辯論期日到場
    ，核無民事訴訟法第386 條各款所列情形，爰依原告聲請，
    由其一造辯論而為判決。
貳、實體方面：
一、原告主張：原告（原名：劉茂生）前於86年7 月22日向被告
    買受其所有、分割及重測前為坐落桃園縣龍潭鄉○○○段14
    4 地號、面積250 坪（即經換算為826.45平方公尺）之土地
    ，以每坪新台幣（下同）13,000元，合計買賣價金325 萬元
    均已一次付清，並簽立不動產買賣契約（下稱系爭買賣契約
    ）為證。且因該土地之地目為田，礙於修正前農業發展條例
    第30條、土地法第30條第1 項規定之限制，除無法辦理分割
    外，無自耕農身分之原告亦不得就系爭土地辦理移轉所有權
    登記，雙方遂於系爭買賣契約第2 條第2 款約定以，「因本
    件不動產為農地，依現行法令無法分割及以持分移轉登記予
    甲方（即原告，下同）故以信託方式登記於乙方（即被告，
    下同）名下，…，嗣後如法令修正得以分割時，乙方應無條
    件將甲方應有部分分割予甲方，同時塗銷其抵押權。」。嗣
    被告所有坐落桃園縣龍潭鄉○○○段144 地號土地，經分割
    及合併為同段144 之14地號，其所有之土地所有權應有部分
    則為1142/4550 ，再經重測後變更為龍潭鄉○○段35地號（
    總面積為4472.09 平方公尺），其所有之土地所有權應有部
    分仍為1142/4550，則依系爭土地總面積4472.09 平方公尺
    為基準，與原告依約得請求面積826.45平方公尺之比例計算
    之，原告可向被告請求移轉所有權之應有部分，相當於系爭
    土地所有權應有部分範圍84085/455000（相當於826.45平方
    公尺）。現上開取得農地之法令限制業於89年1 月26日刪除
    、修正，原告並屢次催告被告依約辦理所有權應有部分移轉
    登記，被告仍拒不履行。為此，爰依兩造間系爭買賣契約之
    約定，提起本件訴訟等語。並聲明：(1)被告應將其所有系爭
    土地所有權應有部分範圍84085/455000（相當於826.45平方
    公尺）之土地所有權移轉登記予原告。(2)訴訟費用由被告負
    擔。(3)願供擔保請准宣告假執行。
二、本件被告未於言詞辯論期日到場，亦未提出書狀作何聲明或
    陳述。
三、得心證之理由：
  (一)原告所為之前開主張，業據提出與所述相符之戶籍謄本、不
    動產買賣契約書、存證信函及其回執、土地登記謄本、土地
    登記謄本等資料各1 份附卷可稽（均為影本，見本院卷第6
    頁、第8 頁至第14頁，第20頁至第21頁）；另參以土地法第
    30條第一項原係規定「私有農地所有權之移轉，其承受人以
    能自耕者為限，並不得移轉為共有」，然該條文已於89年1
    月26日經刪除確定，即已無私有農地之取得，須為能自耕者
    之限制，是原告主張其已得依該買賣契約之約定，請求被告
    移轉系爭土地之所有權應有部分，確屬有據。而被告經合法
    通知，既不於言詞辯論期日到場爭執，復未提出書狀作何聲
    明或陳述以供本院斟酌，是本院依原告所提上開證據之調查
    結果，認其所為前述主張，已堪信為真實。
  (二)又查，兩造於簽立協議書時，原約定由被告移轉土地250 坪
    予原告，但因該土地歷經分割、合併後，被告並非單獨所有
    權人，僅該土地之共有人之一，故無法實際移轉土地250 坪
    予原告，是原告請求被告移轉相當於250 坪（約826.45平方
    公尺）之系爭土地應有部分土地所有權應有部分範圍84085/
    455000，非屬無由。
四、從而，原告依據兩造所簽立之系爭協議書，而於土地法取消
    私有農地需能自耕者始能取得之限制，而在寄發存證信函要
    求被告移轉土地所有權，惟被告均未予移轉之情形下，起訴
    請求被告為如主文所示之土地所有權移轉，確實有據，應予
    准許。
五、再命被告協同辦理所有權移轉登記之訴雖為給付之訴，然此
    係命被告為一定之意思表示，被告不為此表示時，原無由強
    制其為之，而應予判決確定視為被告為意思表示，故原告聲
    請就此部分為假執行，尚非適法，其聲請應予駁回。
六、據上論結，本件原告之訴為有一部有理由、一部無理由，依
    民事訴訟法第79條，判決如主文。
中    華    民    國  100     年    8     月    5     日
                  民事第三庭    法  官  林靜梅
以上正本係照原本作成
如對本判決上訴，須於判決送達後 20 日內向本院提出上訴狀。
如委任律師提起上訴者，應一併繳納上訴審裁判費。
中    華    民    國   100    年    8     月     5    日
                               書記官  王奐淳